【裁判字號】    88,訴,675
【裁判日期】    900328
【裁判案由】    重利
【裁判全文】
臺灣屏東地方法院刑事判決                          八十八年度訴字第六七五號
    公  訴  人  臺灣屏東地方法院檢察署檢察官
    被      告  丁○○
右列被告因重利案件，經檢察官提起公訴（八十七年度偵字第五五七號），本院判決
如左：
    主  文
丁○○以重利為常業，處有期徒刑陸月，如易科罰金，以參佰元折算壹日。
    事  實
一、丁○○基於以重利為常業之犯意，於民國八十五年八、九月（起訴書誤載為五月
    ）至八十六年九月間，以「政大代書事務所」（設於屏東縣屏東市○○路四十六
    號，現已更名為「光復代書事務所」）之名義，在「民眾日報」等媒體刊登「代
    辦信用卡」、「民間二胎」及「銀行貸款」之廣告以招攬客戶，乘不特定之多數
    人急迫而向其告貸之機會，先替貸款者辦妥銀行信用卡後（或直接持貸款人已有
    之信用卡），偕同貸款者至屏東市「華通」、「永安」、「瑞安」及「東南」等
    旅行社刷卡，以購買與貸款者所欲借貸金錢同額之機票。丁○○則先將購得之機
    票取走，而以貸款人所欲借貸金額之八成交付予貸款人，再以低於原價約十元之
    價格將該等機票轉售於旅行社及機場附近之檳榔攤，藉以獲取相當月息二十分以
    上之重利。嗣於八十五年十一月間，丁○○趁乙○○向其借貸新台幣（下同）三
    萬元之急需用款之際，先替其辦妥花旗銀行ＶＩＳＡ信用卡（卡號四五六三─一
    八００─九二二０─六二０一）後，再帶其至屏東市「東南旅行社」刷卡購買北
    高線飛機票三萬餘元。丁○○於取得飛機票後，僅交付二萬四千元現金予乙○○
    ，丁○○則將所得機票轉售予各旅行社或機場附近檳榔店，以取得與原本顯不相
    當之重利，嗣經屏東縣調查站查獲而知上情。
二、案經屏東縣調查站移送台灣屏東地方法院檢察署檢察官偵查起訴。
    理  由
一、訊據被告丁○○固坦承有前開代辦信用卡及購買機票之事實，惟矢口否認有何常
    業重利之犯行，辯稱伊係以機票價格之九二折向貸款人買入機票，嗣再以九五折
    之價格賣出，賺取差價，並沒有收很高的利息云云。經查：右揭事實迭據證人乙○○於調查站訊問及檢察官偵查中指訴綦詳（八十七年偵字第五五七號卷第一至
    五頁、第一一五頁），核與證人即被告之妻甲○○（前開偵卷第一一九頁、一二
    八頁）；證人即「瑞安旅行社」負責人徐健銘（前開偵卷第十頁）；證人即「永
    安旅行社」負責人林文昌（前開偵卷第七頁）等證述之情節相符，復有民眾日報
    八十六年七月九日（三十一版）剪報乙紙、筆記二冊、機票十七張等影本附卷可
    稽，被告空言否認，顯無足採，本件事證明確，被告犯行洵堪認定，應依法論科
    。
二、被告丁○○反覆乘他人之急迫，先以低價向貸款人買進機票，嗣再高價賣出，而
    取得與原本顯不相當之重利，核其所為，係犯刑法第三百四十五條之常業重利罪
    。茲審酌被告犯罪之動機、所為犯罪時間之長短、智識程度、所得金額、其犯後
    態度尚稱良好等一切情狀，爰量處如主文所示之刑，並諭知易科罰金之折算標準
    ，以資懲儆。再被告行為後，原刑法第四十一條易科罰金之規定，已經於九十年
    一月十日由總統修正公布將其適用範圍擴大為最重本刑五年以下有期徒刑之罪，
    並於同年月十二日生效，是本件本院對被告所量處如主文所示之刑，即應依刑法
    第二條第一項前段規定，適用修正後對被告為有利之刑法第四十一條第一項之規
    定諭知易科罰金之折算標準，應予說明。
三、又台灣高雄地方法院檢察署八十八年十二月十八日雄檢銅珍八八偵字二一七二四
    字第八五三六號函，檢送被告丁○○及呂菊攣之筆錄、台灣高雄地方法院八十六
    年度易字第七七三三號判決及台灣高等法院高雄分院八十八年度上訴字第七六九
    號判決函請併辦乙節，經查：
    (一)被告始終堅決否認有和丙○○及戊○○共同為常業重利之犯行，辯稱伊只有幫
      丙○○及戊○○登報紙招徠顧客，待介紹成功後收取百分之二的佣金，至於丙○○和戊○○向貸款人收取多少利息，伊並不知情等語。
    (二)至訊據另案被告丙○○及戊○○夫婦不僅否認有何重利犯行，亦表示不知被告
      對伊放貸利率是否知情，甚而亦否認曾給予本案被告丁○○任何佣金（本院八
      十九年九月六日訊問筆錄參照）。
    (三)而證人即經由被告介紹向丙○○貸款之人邱瑞珍、林玉珠、溫美蘭、李堂名、
      陳金水、薛美代及潘景雄夫婦則均證稱貸款係直接由丙○○交付，而利息及佣
      金等係於交付現金時，從貸款中扣除（台灣高等法院高雄分院八十八年度上訴
      字第七六九號判決參照）等語。
    綜上所述，尚難認被告丁○○有明知丙○○及戊○○向貸款人收取與原本顯不相
    當之重利之情，不足證明被告對於丙○○及戊○○所為常業重利之犯行，有何犯
    意聯絡及行為分擔，是既不能證明此函送併辦部分之被告犯行，自與本件起訴部
    分無連續犯裁判上一罪之關係，非本院所得併予審究，應退回檢察官處理。
據上論斷，應依刑事訴訟法第二百九十九條第一項前段，刑法第二條第一項前段、第
三百四十五條、第四十一條第一項，罰金罰鍰提高標準條例第一條前段、第二條，判
決如主文。
本案經檢察官劉俊儀到庭執行職務。
中      華      民      國      九十      年    三    月      二十八    日
                                      臺灣屏東地方法院刑事第一庭
                                          法  官  王以齊
右正本證明與原本無異。
對於本判決如有不服應於收受送達後十日內向本院提出上訴書狀上訴於台灣高等法院
高雄分院並按他造當事人之人數附具繕本。
                                          書記官   林天化
中      華      民      國      九十      年      三      月   二十九   日
附錄本判決論罪科刑法條：
中華民國刑法第三百四十五條
以犯前條之罪為常業者，處五年以下有期徒刑，得併科三千元以下罰金。


司法院資訊處製作；財團法人民間司法改革基金會備份。
